【裁判字號】    91,重訴,58
【裁判日期】    920529
【裁判案由】    擄人勒贖等
【裁判全文】
臺灣桃園地方法院刑事判決                          九十一年度重訴字第五八號
    公  訴  人  台灣桃園地方法院檢察署檢察官
    被      告  壬○○
    選任辯護人  黃麗蓉律師
    被      告  庚  ○
    選任辯護人  邱秀珠律師
                溫俊富律師
    被      告  乙○○
    指定辯護人  本院公設辯護人  辛○○
    被      告  戊○○
    選任辯護人  劉添錫律師
右列被告因擄人勒贖等案件，經檢察官提起公訴（九十一年度偵字第一四六四五號）
，本院判決如左︰
    主  文
壬○○意圖勒贖而擄人，而故意殺人，處死刑，褫奪公權終身。水果刀鞘壹支及附表
所示之物均沒收。
庚○藏匿犯人，處有期徒刑壹年陸月。
乙○○共同意圖為自己不法之所有，以恐嚇使人將本人之物交付，未遂，處有期徒刑
肆年。
戊○○共同意圖為自己不法之所有，以恐嚇使人將本人之物交付，未遂，累犯，處有
期徒刑肆年陸月。附表所示之物均沒收。
    事  實
一、壬○○於民國九十一年七月十七日前數日，向不知情之庚○借得ＬＪ－０二七六
    號小客車及0000000000號行動電話，其與從事不動產仲介之鄭玉蘭為
    舊識，曾至鄭玉蘭家中作客，竟萌歹念，意圖為自己不法之所有，基於擄人勒贖
    而殺被害人之犯意，於九十一年七月十七日上午十一時二十五分及十一時四十四
    分許，分別在台北市○○區○○街五十五號「ｅ世代網路咖啡店」旁及台北縣板
    橋市○○○路三三九號「板橋信用商業銀行民族分行」旁，使用（０二）000
    00000號及（０二）00000000號公用電話，撥打鄭玉蘭住處（０三
    ）0000000號電話，向鄭玉蘭佯稱：有買主要買桃園縣工業區土地，要看
    資料等語，與鄭玉蘭相約於當（十七）日下午二時三十分前，在台北市萬華火車
    站見面。鄭玉蘭不疑有他，即備齊相關資料，於十二時許出門赴約。
二、壬○○與鄭玉蘭於九十一年七月十七日下午約二時三十分前之某一時刻，在台北
    市萬華火車站見面後，壬○○即對鄭玉蘭佯稱要看土地，誘使鄭玉蘭搭乘其駕駛
    之ＬＪ－０二七六號小客車而予以擄取，旋快速行駛到桃園縣大溪鎮仁和國民中
    學（以下稱仁和國中）附近重劃區○○○○道路上停車，持其預藏之水果刀一把
    ，本於上述之犯意，刺戮當時在後座之鄭玉蘭，鄭玉蘭遽遭攻擊，乃用右手抵禦
    ，造成刀創，壬○○再以該水果刀刺戮鄭玉蘭，切斷鄭玉蘭頸部或鎖骨下動脈，
    鄭玉蘭因失血而當場休克死亡。壬○○見已得手，為圖滅跡，乃將鄭玉蘭屍體拖
    到路旁數公尺處草叢中棄置，再以廢棄之門板覆蓋。復見現場遺有鄭玉蘭生前所
    持之0000000000號行動電話一支，為便於日後取贖，乃萌不法所有之
    意圖，予以竊取後，迅速取道北部第二高速公路（以下稱北二高），再經台北縣
    中和市，而於同日下午五、六時之間，將ＬＪ－０二七六號小客車及00000
    00000號行動電話返還與庚○，且於庚○發現車上遺有血跡並追問後，向庚○告知其在桃園殺人，庚○因而得知壬○○係犯罪之人。
三、壬○○明知無使用所竊鄭玉蘭行動電話之權源，竟意圖盜用該行動電話之不法利
    益，為進行勒贖，先於九十一年七月十八日上午十時十分許，以鄭玉蘭之行動電
    話撥打0000000000號行動電話，詢問接聽電話之白法正：「你叫什麼
    名字？是否為鄭先生？」，經白法正回應係打錯電話號碼後即掛斷電話。又於九
    十一年七月十八日上午十時二十八分許，用所竊鄭玉蘭之行動電話，撥打鄭玉蘭
    之子丑○○0000000000號行動電話，向丑○○稱：「鄭玉蘭昨天就在
    我手裡，鄭玉蘭欠我錢，你要準備一百萬元（指新台幣，以下除另記明幣別外，
    均同）」等語。丑○○答稱：「我不認識你，不可能準備一百萬元」後，壬○○
    即掛斷電話，約過十分鐘，壬○○再用鄭玉蘭行動電話撥打鄭玉蘭之女子○○0
    000000000號行動電話，於接通後，未出聲即行掛斷。丑○○於接到勒
    贖電話後，又查知鄭玉蘭於前一天即九十一年七月十七日晚上並未返家，經與其
    姊寅○○、子○○、癸○○商討後，決定報警處理。壬○○則為避免被查獲，決
    定攜帶所竊鄭玉蘭之行動電話，暫時匿避大陸，再俟機續行勒贖，而於九十一年
    七月二十日上午，電請庚○駕車載送，庚○明知壬○○係犯人，竟依其所請，基
    於使壬○○隱避之犯意，於是日上午駕車搭載壬○○至桃園中正國際機場（以下
    稱中正機場）出境，復於壬○○在大陸期間，應壬○○要求，為壬○○注意有無
    關於該殺人案件之新聞。
四、壬○○在大陸期間，從獲自庚○所稱國內未有該殺人案件之新聞後，認犯行並未
    暴露，即搭機於九十一年八月五日清晨返抵中正機場，並電請庚○搭載。庚○乃
    於同（五）日清晨，駕車到中正機場搭載壬○○，復基於藏匿犯人之意思，將壬○○載到其在台北市○○○路○段八十八號九樓之住處居住，而予藏匿。壬○○
    則自九十一年八月五日起，續行勒贖，而於當日（即九十一年八月五日）上午十
    時二十分許，用鄭玉蘭之行動電話，撥打癸○○0000000000號行動電
    話，囑接聽電話之曾繁松（癸○○之夫）轉告癸○○打電話到鄭玉蘭之行動電話
    聯絡，癸○○立即以0000000000號電話回電，壬○○在電話中稱：「
    我姓李，鄭玉蘭現在很安全，在一個私人山上，鄭玉蘭因土地仲介欠我一百萬元
    ，且簽有借據」，而假藉催討債務名義向癸○○勒贖。癸○○與壬○○討論後，
    壬○○同意可先付四十萬元，餘款再行攤付，二人並相約於當日午後再行聯繫。
五、壬○○為順利取贖，於九十一年八月五日上午十一時許，到台北市○○區○○街
    六十巷四十六弄一號乙○○居所，向乙○○稱：要討回一筆錢，已將對方綁到彰
    化山上，拿錢便放人云云，請乙○○出面跟蹤被害人家屬，並查看有無警察，言
    明事後將給予報酬十萬元，乙○○不知鄭玉蘭已遭殺害，但在聽到將人綁到他處
    之言詞，並受出面跟蹤被害人家屬及查看有無警察之請求後，已認識絕非所謂債
    務糾紛，而係擄人勒贖之不法取財行為，竟與壬○○基於為自己不法所有之意思
    聯絡，應允參與，而搭坐壬○○駕駛之ＬＪ－０二七六號小客車，並於搭乘該小
    客車期間，親聞壬○○指示癸○○到中山高速公路五股交流道（以下稱五股交流
    道）之通話內容。
六、壬○○於九十一年八月五日下午一時五十五分許，與癸○○以電話聯繫時，要求
    癸○○攜帶現金四十萬元到五股交流道。癸○○於下午二時三十分許抵達五股交
    流道再聯繫時，壬○○即詢問癸○○衣著特徵以供辨認，並要求癸○○改往石牌
    捷運站，再載送乙○○到石牌捷運站跟蹤及監看，惟乙○○守候多時，未見癸○○身影，乃依壬○○指示，搭車到龍山捷運站，由壬○○駕車前往載之返家。壬○○乃一面要求癸○○到台北車站再前往士林捷運站、萬華火車站，最後再命癸○○到台北市○○區○○路貴都賓館，要求將金錢投入貴都賓館附近池上便當店
    旁之垃圾筒；一面與乙○○於當日晚間，分別起身前往取贖，由壬○○駕車到貴
    都賓館附近徘徊，乙○○則騎機車繞道到貴都賓館對面查看，其時已是九十一年
    八月六日凌晨，惟因癸○○以未聽見鄭玉蘭聲音為由，不願放置贖金，乙○○之
    行為，因此一障礙而未遂，此後即退出而未再參與犯行。壬○○則自行於九十一
    年八月六日上午十一時許至八月八日上午二時五十九分許，持續用鄭玉蘭之行動
    電話，撥打癸○○之（０三）0000000號或0000000000號電話
    聯繫，除繼續要求支付款項外，亦探詢曾否報警，並洽定於九十一年八月八日用
    銀行匯款方式交付款項。
七、戊○○於八十九年間因違反毒品危害防制條例條例案件，經台灣台北地方法院判
    處有期徒刑六月，同年間復因違反毒品危害防制條例案件，經同法院判處有期徒
    刑七月，上述二罪，經定執行刑為有期徒刑一年，於九十一年二月四日執行完畢
    （二月五日出監）。緣壬○○自九十一年八月五日起之取贖未能順利得手，即決
    定改以匯款方式取贖，乃於九十一年八月七日下午五時許，到台北市○○區○○
    路八十五巷二十弄四號戊○○住處與戊○○見面，請求戊○○代覓人頭帳戶，允
    諾於事成後，給予五萬元代價後離去，嗣因遲遲未有人頭帳戶之著落，壬○○乃
    慫恿戊○○以自己名義開戶，戊○○明知設立所謂之人頭帳戶，以供匯付款項，
    係屬不法行為，竟應允壬○○之請，與壬○○基於犯意之聯絡，相偕於九十一年
    八月八日上午到達台北市華南商業銀行雙園分行前，由戊○○入內開立0000
    00000000號活期存款帳戶，於辦竣後先行離去。壬○○於等待戊○○開
    戶之際，則用鄭玉蘭行動電話與癸○○保持聯繫，迨戊○○開戶完畢自行返家後
    ，再於當日十一時許，駕車到上開戊○○住處接載戊○○。戊○○自搭車時起，
    至十二時七分許壬○○告知癸○○匯款帳戶前之間，在車內聽見壬○○向人勒贖
    電話中關於「我跟你講，你怎麼不趕快讓你媽媽回去」、「你馬上匯，我要關機
    」、「不要害你媽媽」、「你到底匯不匯」、「給你緩衝幹嗎，來抓我嗎」、「
    你奶奶還沒有，你媽媽先辦好」等發話內容。戊○○雖不知壬○○已殺害鄭玉蘭
    ，但由所聽上述話語，已明確認知壬○○係擄人勒贖，且將指定對方將款項匯入
    其甫設立之帳戶，猶續本於與壬○○犯意之聯絡，允諾出面提領贖款。
八、壬○○於戊○○開戶完畢後之九十一年八月八日十二時七分與癸○○電話聯繫時
    ，向癸○○告知戊○○之帳號，癸○○獲悉後，為配合警方佈線，便利破案，囑
    寅○○由華南商業銀行中壢分行匯付十萬元到指定帳戶後通知壬○○，壬○○以
    為係匯款四十萬元，即搭載戊○○到台北市○○路○段中國國際商業銀行旁，推
    由戊○○使用金融卡從提款機提款共十萬元後，獲悉金額不符，遂在電話中向癸○○表示不滿，一方面搭載戊○○到台北縣板橋市○○路之「安泰商業銀行」換
    購美金及港幣後，搭載戊○○返家。由於壬○○已定妥當天下午出境之班機，乃
    於往中正機場途中，以鄭玉蘭行動電話向癸○○佯稱要親自送鄭玉蘭回去，屆時
    再取餘款三十萬元等語。惟警方已查悉鄭玉蘭行動電話之基地台係由台北往桃園
    方向移動，而掌握壬○○行蹤，乃於當日下午三時二十分許壬○○在中正機場辦
    理登機手續時予以拘獲，並自壬○○隨身行李，扣得鄭玉蘭之行動電話一支及其
    以贖款換購之美金二千三百五十元、港幣三百八十元、所餘新台幣一千一百六十
    三元。再依壬○○供述，尋獲鄭玉蘭屍骸。復循線陸續拘獲庚○、乙○○、戊○○，並扣得壬○○所有之水果刀之刀鞘一支及戊○○所有如附表所示之物。
九、案經桃園縣警察局、桃園縣警察局平鎮分局報請檢察官偵查起訴。
    理  由
一、訊據被告壬○○，雖坦認殺害鄭玉蘭及向鄭玉蘭家屬取得款項屬實，惟否認有擄
    人勒贖之行為，辯稱：鄭玉蘭因土地仲介事，與被告有一百萬元債務關係，屢催
    未還，被告遂於九十一年七月十七日，打公用電話與鄭玉蘭，以要購地看資料為
    由，騙請鄭玉蘭出來，惟於萬華火車站見面後，不歡而散，被告始於翌日（九十
    一年七月十八日）上午，駕駛向庚○借得之小客車，在鄭玉蘭住處附近守候，見
    鄭玉蘭自外回來，又不理會被告喊叫，隨即轉身搭計程車離開，被告拾取鄭玉蘭
    當時掉落地上之行動電話，駕車尾隨，鄭玉蘭先在台北縣永和市與一女子見面後
    ，二人共乘該計程車至台北市○○路三軍總醫院附近與另一男子見面看資料，隨
    後鄭玉蘭自行搭計程車在桃園縣大溪鎮仁和國中對面之加油站下車，被告駕車駛
    近其身旁，鄭玉蘭主動上車，被告載鄭玉蘭到仁和國中附近產業道路，在車上與
    鄭玉蘭談判，鄭玉蘭開啟車門欲行離去，被告隨手拿起水果刀嚇阻，鄭玉蘭亦與
    被告搶奪刀器，混亂中不知如何刺中當時站在車外之鄭玉蘭，至於九十一年七月
    十八日上午撥電話與丑○○，係被告認為鄭玉蘭之子如願出面解決，就不一定要
    找鄭玉蘭處理，因而在於三軍總醫院附近等候中撥打給丑○○，實際上被告並無
    擄人行為云云。被告庚○雖坦認於壬○○出入境時予以接送，並提供住處供壬○○居住，惟否認有何犯罪行為，辯稱：被告不知法律，且係基於朋友關係始接送
    壬○○及提供住處，並無使之隱避或予以藏匿之意思云云。被告乙○○雖坦認受
    壬○○之託，出面跟蹤癸○○，惟否認有犯罪行為，辯稱：被告係基於朋友關係
    始答應出面，且未獲得金錢，況被告於嗣後向壬○○表明退出後，即未再參與任
    何取款行為云云。被告戊○○雖坦認應壬○○之請，開設帳戶嗣並提款十萬元與
    壬○○等情屬實，惟否認有何犯罪行為，辯稱：被告係基於朋友關係，始同意設
    立匯款帳戶，根本不知壬○○有擄人勒贖行為，被告於九十一年八月八日上午十
    一時許坐上壬○○車上約十餘分鐘後，壬○○即讓被告在台北市○○路與西藏路
    處下車，與人談八家將之事，約十二時許返家，見壬○○已在被告住處前等候，
    方再坐上壬○○之座車，並在車內睡覺，不曾聽到壬○○與他人對話之內容云云
    。
二、經查：
  (一)被告壬○○部分：
    1.壬○○與鄭玉蘭原係舊識一節，已經壬○○自承屬實，而壬○○確曾於九十年
      間在鄭玉蘭家中吃飯作客，亦據當時在場之丙○○在偵查中證述無訛（見偵卷
      第二五三頁正面）。（０二）00000000及（０二）00000000
      公用電話，分別裝置於台北市○○區○○街五十五號及台北縣板橋市○○○路
      三三九號，經人依序於九十一年七月十七日上午十一時二十五分許及同日十一
      時四十四分許，撥入鄭玉蘭住家之（０三）0000000號電話，通話時間
      為二百八十六秒及一百八十四秒，有通聯紀錄可按（見偵卷第五六五頁）。鄭
      玉蘭係於九十一年七月十七日約中午時接到電話，說工業區的土地要賣，要拿
      資料到台北，而於十二時餘離家等情，亦據當時在鄭玉蘭家中之丙○○在警、
      偵訊中及本院審理時供述明確（見他卷第十頁、第十五頁、偵卷第二五三頁正
      、反面、本院卷(一)第二三七頁），復有壬○○在台北縣板橋市○○○路三三九
      號旁撥打公用電話時之照片在卷可憑（見偵卷第四七九頁），足證被告壬○○
      所為其打公用電話，以購地為由，騙出鄭玉蘭之供述，與事實相符。
    2.關於壬○○與鄭玉蘭見面之時間部分：查壬○○就其與鄭玉蘭見面之時間，於
      警訊中係供稱：「下午三、四點（見偵卷第十頁反面第一行），在審判中稱係
      ：「下午三點」（見本院卷(二)第九十六頁），先後所供時間游移不定，已難遽
      信。且按鄭玉蘭所住之桃園縣平鎮市與中壢市相鄰，而中壢係台北之衛星城市
      ，與台北距離不遠，其間交通網絡密集，至為便捷，為公眾週知之事實，而中
      壢到萬華，通常可在五十分鐘內抵達（例如中壢站下午一時二十六分之莒光號
      ，係下午二時十三分到達，共需四十七分），有相關時刻表可參。鄭玉蘭於近
      午時分接到邀約電話，約定見面之間如為下午「三時」或「三、四時」，時間
      上既屬充裕，即無匆促出門之必要。茲鄭玉蘭於近中午之際，接到壬○○電話
      後，即匆促出門北上，正足以印證約定見面時間之緊迫。查鄭玉蘭於九十一年
      七月十七日下午一時十七分、一時二十九分分別以電話與己○○、甲○聯繫，
      已經己○○、甲○證述明確（見本院卷(一)第二五０頁、第二五四頁）。鄭玉蘭
      另於同日下午一時三十四分許，以行動電話與（０三）0000000號電話
      使用人聯絡，此通電話及上述與己○○、甲○聯絡之電話，基地台均在桃園縣
      中壢市○○路七十七號，有通聯紀錄可憑（見偵卷第五五三頁），茲以最後通
      話之時間（下午一時三十四分）為基準，加計上述中壢到萬華之通常車程時間
      （以五十分鐘計算），鄭玉蘭應可在二時三十分以前在萬華車站與壬○○見面
      。壬○○所供：於九十一年七月十七日下午三時在萬華車站見面一節，關於見
      面地點部分，因與丙○○所證：鄭玉蘭要拿土地資料到台北各語相符，可以信
      實；關於見面時間部分，既與其在警訊中所稱：「下午三、四點」不符，更與
      上述時間資料有間，自不足採，應認定鄭玉蘭與壬○○係於九十一年七月十七
      日下午二時三十分前之某一時刻，在萬華火車站見面。
    3.關於壬○○所辯：係於九十一年七月十八日上午，駕車到鄭玉蘭住處附近等候
      ，見鄭玉蘭要返家，予以喊叫，鄭玉蘭不理會，又坐計程車離去，其拾取鄭玉
      蘭掉落之行動電話，再駕車輾轉尾隨到仁和國中附近之加油站下車，其再駛近
      鄭玉蘭身旁，載其上車部分，經查：
      壬○○就其所稱於九十一年七月十八日上午，到達鄭玉蘭住處附近守候之時
        間究為何時一節，在警、偵訊中迭為不同之供述，或稱「早上約九時」（見
        偵卷第十頁反面第六行）；或稱：「上午七點左右」（見偵卷第三九一頁正
        面第三行），二項陳述已有二小時之重大差異，更與其被查獲後所立自白書
        上之「十八日快到中午前」，有明顯之齟齬（見偵卷第八五頁反面第六、七
        行）。
      鄭玉蘭於九十一年七月十七日下午一時十七分與己○○通話，與己○○相約
        於翌日上午八時許，在鄭玉蘭住處附近之國民小學見面，囑己○○開車前來
        搭載，以便一起拿土地資料至擬購用土地之縣政府洽辦，此據證人己○○結
        證明確（見本院卷(一)第二五一頁）。果如壬○○所稱鄭玉蘭係於九十一年七
        月十八日上午自外返家。則鄭玉蘭之目的既要返家，即使不願理會壬○○，
        衡情必會進入近在咫尺之家中，況鄭玉蘭又與己○○有約，將相偕到需用土
        地之縣政府洽商，亦絕無僅因不理會壬○○，置與己○○之重要約定於不顧
        ，突又轉身搭乘計程車到台北縣永和市、台北市三軍總醫院附近及桃園縣大
        溪鎮等地之理，壬○○此項辯解，完全違反事理。
    4.鄭玉蘭於九十一年七月十七日下午二時三十分前之某一時刻，與壬○○在萬華
      火車站見面，已如前述。鄭玉蘭於當天並未返家，第二天上午丙○○再到鄭玉
      蘭住處，亦未見鄭玉蘭返家，此經丙○○證述明確（見偵卷第二０三頁反面、
      本院卷(一)第二四０頁），而己○○為仲介土地之事，曾於九十一年七月十七日
      與鄭玉蘭約妥於翌日（即七月十八日）上午八時許，在鄭玉蘭住處附近國民小
      學見面，一起拿地籍資料到縣政府，惟次日即聯絡不上等情，亦據證人己○○
  證述明確（見本院卷(一)第二五一頁），經核丙○○與己○○證述其二人於九十
      一年七月十八日，均未見到鄭玉蘭之情節相符，鄭玉蘭自九十一年七月十七日
      與壬○○見面之後即未返家，可以認定。
    5.壬○○於九十一年七月十八日上午十時十分，曾用鄭玉蘭之行動電話撥打00
      00000000對接聽電話之白法正問稱：「你叫什麼名字，是否為鄭先生
      」，在白法正回應係打錯號碼後即掛斷電話，為壬○○所不否認，並經白法正
      在警訊中指證無訛（見偵卷第三三二頁反面）。壬○○復於九十一年七月十八
      日上午十時二十八分用鄭玉蘭行動電話撥打0000000000號丑○○之
      行動電話，在確定丑○○與鄭玉蘭之母子關係後，即對丑○○勒贖稱：「鄭玉
      蘭昨天就在我手裡，鄭玉蘭欠我錢，你要準備一百萬元」，嗣後再經短暫對話
      後，壬○○即掛斷電話，此經丑○○結證屬實（見本院卷(一)第二四五頁、第二
      四六頁），其證詞與其在案發後之九十一年七月十八日警訊時所陳之意旨一致
      （見偵卷第三十八頁反面）。按鄭玉蘭之行動電話，本係鄭玉蘭隨身攜帶之通
      聯物品，竟為壬○○所持用，壬○○所稱係於九十一年七月十八日上午在鄭玉
      蘭住處外拾獲各情，又與事實不符，已如前述，對照壬○○於九十一年七月十
      八日上午與丑○○通話時，已明示：「鄭玉蘭昨天就在我手裡」各語，且鄭玉
      蘭於九十一年七月十七日下午與壬○○見面後即失去聯絡而未返家之情，鄭玉
      蘭於九十一年七月十七日下午與壬○○見面後即遭壬○○擄取，可以認定。從
      而，壬○○所稱：其係於九十一年七月十八日輾轉尾隨鄭玉蘭，而於當日之下
      午一時許殺死鄭玉蘭各語，亦非可信。
    6.按壬○○以將購買土地為由，將鄭玉蘭誘出，其於與鄭玉蘭見面後，以須到現
      場看土地為詞，誘使鄭玉蘭上車而予以擄取，係最為便捷之方式，復查無壬○○在萬華火車站曾以強暴脅迫方式挾持鄭玉蘭上車之事證，堪認壬○○於與鄭
      玉蘭見面後，係以查看土地現場為詞誘使鄭玉蘭上車，予以擄取，再直駛其預
      定之目的地。
    7.鄭玉蘭係被棄屍於桃園縣大溪鎮仁和國中附近產業道路旁之草叢中，以廢棄門
      板覆蓋，有警製棄屍現場勘查報告及現場照片可證（見偵卷第二七九頁、第二
      九六頁至第三０九頁）。又尋獲之上述屍骸己呈白骨化，頸部皮膚保留較多但
      仍不完整，右頸根部遺有一處疑似單刃刀穿刺傷痕，遺留腐敗軟組織混雜血液
      污跡。兩手肌肉軟組織乾燥脫水木乃伊化，右手背尺側穿刺三公分長，右手掌
      無名指指頭、中指指腹、食指第二指節及大姆指端連續切劃傷，此二傷口為防
      禦傷，其死亡原因為：「右頸部發現刀痕、右手發現防禦抵抗傷，研判兇手自
      右側攻擊死者，由傷痕位置判斷，死者可能因頸動脈或鎖骨下動脈切斷，造成
      失血性休克死亡」，又經採取死者鎖骨送法務部調查局，與鄭玉蘭大哥鄭木生
      、鄭玉蘭長子丑○○、長女寅○○做粒線體ＤＮＡ序列鑑定，粒線體序列均相
      符，因此認定死者與前述三人有同母系血緣關係，所以死者極可能是鄭玉蘭（
      機率九十九點九％以上），故死者為鄭玉蘭，因右頸部銳器穿刺傷造成失血性
      休克死亡，死亡方式為他殺，此經法務部法醫研究所鑑定明確，製有鑑定書可
      憑（見本院卷(一)第六十五頁至第七十一頁）。又庚○所有之ＬＪ－０二七六號
      小客車：車身外側未發現明顯可疑血跡噴濺情形；右後座與右前座間地毯
      、右前座椅背處、車內右門柱側、右後座椅墊絨布、右座安全帶上均有疑似血
      漬暈染痕跡；中央扶手後側下方地帶發現疑似血跡噴濺血點多處及安全帶扣
      接合處後側有血漬一處；右後車門內側門栓上方接縫處發現血漬痕跡；方
      向盤上發現疑似噴濺血點，以上各情已經警方勘查該ＬＪ－０二七六號小客車
      明確，有警製勘查報告及勘查該車時之照片可證（見偵卷第二七九頁、第三一
      ０頁至第三二一頁），復有自該小客車內起出之水果刀之刀鞘一支可資佐證，
      被告壬○○所稱係以水果刀刺到鄭玉蘭各語，核與扣押之刀鞘及上引法醫研究
      所鑑定報告所載「死者頸部遺有一處疑似單刃刀穿刺痕」之意旨相符。按以刀
      器割破人體動脈時，必然有血液噴濺情形，壬○○若如其所稱係在車外刺到鄭
      玉蘭，不僅車身外側將染有血跡，鄭玉蘭之血跡亦不可能噴濺在小客車之內。
      從上述ＬＪ－０二七六號小客車之車身外側未發現有血跡，而車內的血漬則不
      僅廣泛散落於車內之右後座與右前座間之地毯、右前座椅背、右門柱側、右後
      座椅墊、右座安全帶、安全帶扣接合處後側、右後車門內側門栓上方接縫處；
      中央扶手後側下方地帶及方向盤上，更有噴濺之血跡等情觀之，再審視該小客
      車之血跡，大部分集中在後座周圍，壬○○係在ＬＪ－０二七六號小客車之後
      座內，用原與扣押刀鞘組合之水果刀刺戮鄭玉蘭得手，旋即將屍體移至路旁草
      叢內棄置，甚為明瞭，至於鄭玉蘭右手之切割傷，則是鄭玉蘭遽遭攻擊時用右
      手抵禦所致，亦無疑義。按水果刀係銳利之刀器，頸部或鎖骨下，係屬人體之
      要害，為公眾週知之事實，當為壬○○所明知，竟仍使用水果刀，刺戮鄭玉蘭
      ，切斷鄭玉蘭之頸動脈或鎖骨下動脈，引發失血性休克死亡，壬○○有殺人之
      犯意至明。又壬○○殺死鄭玉蘭之後，將鄭玉蘭之屍體拖至數公尺外之草叢，
      其上再覆以廢棄之門板，客觀上足以影響路人之發覺，其有滅跡之意圖，殊無
      疑義。
    8.壬○○係於九十一年七月十七日之前，向庚○借得ＬＪ－０二七六號小客車及
      0000000000號行動電話，並於九十一年七月十七日下午五、六時之
      間歸還，已經共同被告庚○供述甚明（見本院卷(一)第二二一至二二二頁）。查
      庚○曾於九十一年七月十七日上午十時四十一分、十一時十三分及十一時十四
      分用其家中（０二）00000000號電話撥打0000000000號行
      動電話，與借用該電話之壬○○聯繫，提醒壬○○應於當天還車，此經庚○在
      偵查中供述明確，且有該電話之通聯紀錄可憑（見偵卷第四九一頁反面、第四
      三三頁），足證該小客車及行動電話於九十一年七月十七日原在壬○○持用中
      。又壬○○曾於九十一年七月十七日下午四時二十四分以000000000
      0號行動電話，撥打庚○之住家電話，通知庚○將要還車，並於其後將車輛與
      行動電話返還庚○，庚○並於當日下午五時四十九分以該行動電話自行撥打（
      ０二）0000000號電話，已據庚○在偵審中供述明確（見本院卷(一)第二
      二０頁、偵卷第四九一頁反面），復有該0000000000號電話之通聯
      紀錄可按（見偵卷第四五三頁），上述庚○在偵審中所述壬○○返還車輛及電
      話之時間一致，且與上引通聯紀錄相符，足以信實，嗣後庚○在審訊中所稱：
      無法確定還車日期係九十一年七月十七日或十八日等語，即不足採。
    9.以高速道路及快速路每小時九十公里、一般道路每小時六十公里為基準，從萬
      華火車站到棄屍地點之車程為三十五分鐘；從棄屍地點行經北二高，下高速公
      路經過台北縣中和市○○路二二九號基地台處，行車時間為二十分鐘，此經檢
      察官命警方實際勘查明確，製有勘查報告並檢附地圖可按（見本院卷(二)第一八
      五頁、第一九一至第一九四頁）。查九十一年七月十七日為星期三，警方之勘
      查路線時程，亦擇定於九十二年四月二十三日星期三下午實施，有上引勘查報
      告可憑，因客觀條件相當，自具有相當之參考性。則從萬華火車站開始，行抵
      棄屍地點，再行折返，行抵台北縣中和市○○路二二九號基地台處，連貫之時
      程僅須五十五分鐘。查壬○○係於九十一年七月十七日下午二時三十分前之某
      一時刻在萬華火車站與鄭玉蘭見面，已如前述，又依鄭玉蘭行動電話之通聯紀
      錄，鄭玉蘭之行動電話曾於九十一年七月十七日下午四時十一分二十秒，收到
      訊號一通，其時之基地台位置為台北縣中和市○○路二二九號七樓，有通聯紀
      錄可按（見偵卷第五五八頁）。自下午二時三十分起算，至下午四時十一分為
      止，共為一百零一分鐘，扣除連貫之車程時間五十五分，尚餘四十六分鐘，足
      見在時間上，壬○○顯有用以刺殺鄭玉蘭，並予棄屍再行折返之餘裕。
    10.鄭玉蘭於九十一年七月十七日下午二時三十分前之某一時刻與壬○○見面後，
      即告失蹤，其行動電話旋即落入壬○○手中，壬○○所稱於九十一年七月十八
      日尾隨鄭玉蘭各情，又與事實不符，其將小客車與行動電話返還與庚○時，庚○曾發現車上有血跡等情，則經庚○在警、偵訊中供述明白﹝見偵卷第三十二
      頁正面、他卷第一二七頁反面﹞。依上述說明，壬○○於九十一年七月十七日
      下午二時三十分前某一時刻，與鄭玉蘭見面後，隨即將鄭玉蘭載到棄屍地點殺
      害棄屍，再於同日下午四時十一分行經中和市○○路，在客觀上亦屬可能，本
      件復查無壬○○曾於九十一年七月十七日先將鄭玉蘭擄綁到他處，或於他處殺
      害鄭玉蘭之事證。則壬○○係於九十一年七月十七日下午二時三十分前某一時
      刻與鄭玉蘭見面，隨即誘騙上車予以擄取，載到棄屍地點殺害棄屍之事實，堪
      以認定。
    11.壬○○雖以鄭玉蘭與其有一百萬元債務關係，屢催不還為辯，惟始終未能提出
      所謂一百萬元債務之任何證據，而壬○○於九十一年八月五日十二時三十五分
      至十二時三十八分，用0000000000號電話，撥打庚○（０二）00
      000000號住宅電話，於對話中曾說明係向他人「拗」錢，有通聯紀錄及
      譯文可按（見偵卷第八十九頁、第九十一頁），壬○○邀約乙○○參與跟蹤被
      害人時，亦曾向乙○○表明「我去拗了一筆錢」等語，已經壬○○於警、偵訊
      時供述明白（見偵卷第十四頁反面、他卷第一四八頁反面至第一四九頁），足
      證壬○○所稱有一百萬元之債務關係一節，完全不實。至於辯護意旨聲請調取
      之壬○○八十七年及八十八年間，在玉山銀行土城分行、台北國際商業銀行光
      復分行之往來資料，顯然於壬○○對鄭玉蘭有無債權之關係之事實，無任何必
      然之關聯，即不須斟酌論述。
    12.壬○○殺害鄭玉蘭後，曾於九十一年七月二十日上午出境，迄同年八月五日清
      晨返國，有其入出境查詢結果表在卷為證（見本院卷(一)第一九三頁），此後至
      同年八月八日十四時之間，即屢以鄭玉蘭0000000000號行動電話撥
      打癸○○（０三）0000000號之住處電話、0000000000號之
      行動電話勒贖。其間，壬○○於同年八月五日下午至同年八月六日凌晨，曾要
      求癸○○準備四十萬元贖款至五股交流道、石牌捷運站、臺北火車站、士林捷
      運站、萬華火車站、萬華西藏路之貴都賓館等地，再於九十一年八月八日，以
      電話要求癸○○匯付贖款四十萬元到戊○○之帳戶，而癸○○為配合警方佈線
      ，乃通知寅○○於同年八月八日十二時餘許，自華南商業銀行中壢分行匯款十
      萬元，之後壬○○則駕車搭載戊○○至臺北市○○路○段之「中國國際商業銀
      行」旁提款機領款，得款後因發現匯入款僅十萬元，與約定之四十萬元不符，
      壬○○遂要求癸○○再匯入三十萬元等情，已經證人癸○○、寅○○指證明確
      （見偵卷第四十二頁至第四十九頁、他卷第一０七頁至第一一０頁、本院九十
      二年三月六日筆錄）。乙○○曾受邀跟蹤被害人家屬並監看有無警察，戊○○
      到華南商業銀行雙園分行設立帳戶供壬○○使用，則據乙○○與戊○○在審判
      中直承不諱。查乙○○與戊○○均明知壬○○係擄人勒贖（此項理由詳後），
      竟受壬○○之央請，出面跟蹤被害人家屬並監看有無警察（乙○○部分）；或
      出面設立帳戶，供被害人家屬匯付款項（戊○○部分），壬○○就乙○○、戊○○之參與部分，分別與乙○○、戊○○有犯意之聯絡及行為之分擔，至無疑
      義。
    13.又壬○○係以鄭玉蘭之0000000000號行動電話與癸○○之（０三）
      0000000號及0000000000號電話聯絡付贖事宜；及以000
      0000000號電話，與乙○○之0000000000號電話、戊○○之
      0000000000號電話聯絡跟蹤癸○○及設立匯款帳戶事宜，有各該通
      聯紀錄在卷可按，相關通聯譯文，並經壬○○、乙○○表示真正及沒有意見（
      見本院卷(二)第一五七頁至第一五八頁、第二五九頁），辯護意旨對各該譯文之
      內容亦不爭執（見本院九十二年四月十七日筆錄第十九頁、第二十頁），均足
      為認定事實之基礎，此外又有寅○○匯款單據、壬○○向安泰銀行購買外幣之
      「匯出匯款申請書」、由壬○○身上起出之美金、港幣影本可按（見偵卷第一
      二三頁至第一三六頁），復有附表所示戊○○之存摺、開戶印章及金融卡扣案
      可資佐證。上開存摺上更載有寅○○於九十一年八月八日匯入十萬元，再於同
      日在提款機（ＡＴＭ）提領二萬元者共五筆（每筆含手續費為二萬零七元）之
      意旨明確。
    14.壬○○擄取鄭玉蘭後，迅速載到前述仁和國中附近之產業道路停車，將鄭玉蘭
      殺害，並於次日（即九十一年十月十八日）開始勒贖，已如前述，足證擄取鄭
      玉蘭，並予殺害及對鄭玉蘭家屬勒贖均係基於預定之犯意內，殺害鄭玉蘭後之
      勒贖，顯係其預定犯意之繼續實行。壬○○所稱與鄭玉蘭有一百萬元之債務關
      係一節，純屬虛偽，已如前述，其對鄭玉蘭既無任何權利，竟予擄取殺害，並
      對鄭玉蘭家屬勒贖，主觀上顯有不法所有之意圖。辯護意旨略稱：壬○○與鄭
      玉蘭確有財務糾紛，於爭執中不慎刺傷鄭玉蘭，實無予以殺害之意，且壬○○
      係以欺騙方式，希望鄭玉蘭家屬能代還積欠之債務，亦無擄人勒贖之意思等語
      ，依上述說明，自非可取。又0000000000號行動電話，本係鄭玉蘭
      隨身所帶通聯工具，壬○○於九十一年七月十七日殺害鄭玉蘭，翌日即持以勒
      贖，足證係壬○○於殺害鄭玉蘭後，擅自取得該行動電話並供己使用。查壬○○並無取得該行動電話並予使用之任何權源，竟擅行竊取使用，主觀上亦有不
      法所有之意圖（取得行動電話部分）及得財產上不法利益之意圖（擅自盜用該
      行動電話部分）。
  (二)被告庚○部分：
    1.壬○○於九十一年七月二十日出境，同年八月五日入境，均由庚○接送，八月
      五日入境後，即住在台北市○○○路○段九十九號庚○住處，為壬○○與庚○
      所是認。庚○於壬○○還車時曾發現後座有血跡，業據庚○在警偵訊中供述明
      白（見偵卷第三十二頁正面、他卷第一二七頁反面），此項陳述與該車後座確
      存有鄭玉蘭血漬之客觀事實相符。又壬○○於殺害鄭玉蘭後歸還ＬＪ－０二七
      六號小客車時，曾因庚○之追問，向庚○說明其殺人，此據壬○○迭於警訊及
      審理中供述明白（見偵卷第十二頁反面、第一七七頁反面、本院卷(一)第五十頁
      ），核與庚○在審理中所稱：「他（壬○○）還車的時候，跟我說殺人就走了
      」等語相符（見本院卷(一)第二二五頁）。又壬○○係因害怕而出境，出境前曾
      央請庚○注意電視有無播報相關案情，已經壬○○在警訊、偵查中供述詳明（
      見偵卷第一七七頁反面、他卷第一四七頁正面及反面）。壬○○於犯後出境，
      且於大陸期間打電話向庚○詢問有無相關案情之報導，則經壬○○在審理中供
      承屬實（見本院卷(二)第一二二頁），也與被告庚○在偵查中之供述一致（見他
      卷第一二八頁正面），庚○在審理中更供明壬○○在大陸曾打電話與之聯絡無
      訛（見本院卷(一)第二二九頁），而壬○○於犯後因害怕被發覺而出境之陳述，
      與一般人犯畏罪逃避之心態亦相符合，上引壬○○之陳述，足以採信。
    2.按壬○○於九十一年七月二十日出境前，已明白告訴庚○其殺人，央請庚○注
      意電視有無報導該則新聞，按諸常情，庚○對於壬○○係為逃免被發覺緝捕之
      事實，均已完全明白，竟駕車接送其出入境，並於壬○○回國後，再提供住處
      供壬○○居住，其有使壬○○隱避及予以藏匿之犯意甚明。按刑法第一百六十
      四條第一項之「使隱避」，係指以藏匿以外之方法妨害發現或逮捕對象之一切
      行為，自不以最高法院二十四年上字第三五一八號判例所例示之「指使或風示
      隱避」為限，他如供給金錢、告知警方搜查情形，提供便於逃離之交通協助，
      使犯人易於趨避等皆屬之。又同條項之「藏匿」，僅以對於已經犯罪之人，予
      以收容在自己所得支配之場所，使搜查者不能或難於發見為已足，不以受藏匿
      之犯人，完全不離開其匿居處所為必要，亦不因犯人於藏匿期間曾經自行外出
      ，而影響其犯罪之成立。辯護意旨略以：被告庚○於壬○○出入境時為之接送
      ；於壬○○在大陸期間為之注意有無相關之新聞報導，均係受壬○○之請託，
      並無主動指使或風示隱避之行為，且壬○○住在庚○住處期間，均在外活動，
      庚○並無使犯人隱避、藏匿犯人之情事等語，即不足採。又不得因不知法律而
      免除刑事責任，為刑法第十六條前段所明定。被告庚○所辯其係不知法律一節
      亦無足取。
  (三)被告乙○○部分：
    1.壬○○為跟蹤癸○○，並監看有無警察人員，乃央請乙○○跟蹤、監看，並向
      乙○○說明係綁架被害人之母親，且人在彰化山上，是向別人「拗」的錢，領
      到錢將給乙○○十萬元等情，已據壬○○在警訊中供述明白（見偵卷第一七八
      頁正、反面），核與乙○○在警訊中所供意旨相符（見偵卷第一九七頁正、反
      面），乙○○在審判中亦供稱：被告在跟蹤被害人之前，已知有綁被害人之事
      ，且壬○○確有說明要給十萬元代價屬實（見本院卷(一)第三二二頁至第三二四
      頁），對照乙○○確有本於與壬○○之意思聯絡為跟蹤窺探（詳後述），足證
      上引壬○○與乙○○之供詞，與事實符合。
    2.乙○○於九十一年八月五日下午，經壬○○載到石牌捷運站，依壬○○所述癸○○穿著之特徵，進入捷運站內跟蹤觀察，注意有無警察人員，並利用行動電
      話與壬○○聯絡，因未見到癸○○又到捷運龍山站，由壬○○駕車載其返家等
      情，已經乙○○在警訊中供述明確（見偵卷第一九七至第一九八頁）。又乙○○曾於九十一年八月五日夜間十一時多，到台北市○○路貴都賓館觀察窺探，
      亦經乙○○在檢察官詢問時供述無訛（見偵卷第四七六頁反面、第四七七頁正
      面）。又壬○○曾於九十一年八月五日下午三時四十九分二十二秒起，至下午
      五時五分止，連續以0000000000號及0000000000號電話
      聯絡多次，通話內容包含如何觀察被害人家屬、壬○○如何指示癸○○變更地
      點、壬○○叮嚀乙○○小心、不要曝光等，有通聯紀錄在卷及壬○○、乙○○
      均承認為真正之通聯譯文可稽（見偵卷第六一四至第六二二頁、本院卷(一)第二
      九三頁、第二九七頁至第三０三頁、本院卷(二)第一五六頁），按壬○○果係為
      索討債務，衡情於債務人交款時本須當面點清，以明受領之金額與債權額是否
      一致，確定債務人是否依債務本旨給付，始符常情，豈有以跟蹤、監看，再令
      被害人家屬在指定地點投放金錢之理，茲乙○○已聽聞壬○○綁架被害人於先
      ，所參與之取款行為，既怕警察前來，且多次變換地點，更要求投入指定之垃
      圾筒內，其能認識壬○○是擄人勒贖之事實殊無疑義，主觀上當然有不法所有
      之意圖。
    3.壬○○因指示癸○○到台北市○○路貴都賓館交付贖款，而與乙○○先後到貴
      都賓館附近查看，此據壬○○在偵查中供述明確（見偵卷第二一八頁正、反面
      ），又壬○○曾於九十一年八月六日二十三時三十八分起至二十三時四十四分
      止，以0000000000號電話，與乙○○（0000000000）通
      話多次，由壬○○要求乙○○騎摩托車過去，及說明壬○○將如何指示被害人
      家屬投放金錢，有通聯紀錄及被告壬○○、乙○○認為真正之譯文可證（見本
      院卷(一)第二九三頁、第三０四至三０五頁），被告乙○○認識壬○○係擄人勒
      贖行為，仍參與不法取財行為，要無疑義，雖乙○○於嗣後即未再參與，此經
      壬○○、乙○○一致供述明確，參以壬○○嗣後果然另請戊○○開立帳戶，以
      匯款方式取款，上引乙○○、壬○○所陳：乙○○嗣後未再參與各語，可以信
      實。但乙○○於參與犯罪後之未能得財，係因癸○○不願依照壬○○之指示，
      將款項投入指定之垃圾筒內所致，此經癸○○指證明白（見他卷第一０九頁正
      面），自屬障礙未遂。
  (四)被告戊○○部分：
    1.壬○○於九十一年八月七日下午，在台北市○○路八十五巷二十弄十號二樓戊○○住處與戊○○見面，託戊○○找尋人頭戶，以供他人匯款與壬○○，壬○○言明要給戊○○五萬元，嗣因壬○○一直來電，催請戊○○自行開戶，戊○○始自行設立帳戶與壬○○使用等情，業經戊○○坦承綦詳（見本院卷(一)第三
      三三頁至第三三七頁），壬○○因害怕取款時遭受逮捕，先請戊○○尋找人頭
      戶，並允諾給付五萬元，由戊○○處理，最後由戊○○自行開戶並提款等情，
      亦據壬○○供承無訛（見本院卷(二)第一四六頁至第一四八頁），經核上引戊○○與壬○○供述之意旨相符，參酌戊○○果然於九十一年八月八日上午以自己
      名義，在華南商業銀行雙園分行設立000000000000號活期儲蓄存
      款帳戶，有扣押之存摺、開戶印章及金融卡可以證明，戊○○之上開自白，顯
      與事實相符。
    2.戊○○於開立帳戶後，先行返家，迄九十一年八月八日上午十一時許起即再搭
      乘壬○○之座車，在市區繞行，一直到下午一時餘，此經戊○○在偵查中供述
      明確（見偵卷第二五九頁反面、他卷第一一八頁反面）。按戊○○先依壬○○
      之託開戶完畢，已如上述，再於九十一年八月八日十二時五十八分許，在台北
      市○○路中國國際商業銀行提款機提款，不惟已經戊○○在偵查中供承不諱（
      見他卷第一一八頁反面），且有戊○○提款時之照片可資佐證（見偵卷第一八
      六頁）。又九十一年八月八日上午十一時六分五十七秒至下午一時十八秒止，
      壬○○以鄭玉蘭之行動電話與癸○○之0000000000號電話通話多次
  ，通話時鄭玉蘭行動電話之基地台分別在台北市○○○路○段三八四號八樓、
      台北縣中和市○○路五十五號十六樓之三、台北縣中和市○○路七一六號四樓
      、台北市○○區○○路三十七號十二樓頂及台北市○○○路○段一四三號樓頂
      ，有通聯紀錄可按（見偵卷第五六二頁），從上述基地台之不斷變動以觀，印
      證上引戊○○所為搭乘壬○○之座車在市區繞行各語，上引戊○○之陳述顯與
      客觀事實相符，可以援為認定事實之基礎，至於戊○○在審判中雖辯稱：其於
      九十一年八月八日上午十一時許坐上壬○○座車，約十餘分鐘後，壬○○載其
      到台北市○○路與西藏路下車，其到宮裡與人談八家將之事後，步行回家，當
      時已快十二時，見壬○○在其家前等候，乃再坐上壬○○座車，惟上車後即在
      車上睡覺，一直到去領錢為止等語（見本院卷(一)第三三九頁至第三四０頁），
      惟查壬○○於九十一年八月八日上午十一時六分五十七秒使用鄭玉蘭行動電話
      時，其基地台在台北市萬華區○○○路○段三八四號八樓；同日十一時三十分
      四十六秒通話時，其基地台為台北縣中和市○○路二二九號七樓；同日十二時
      七分五十九秒通話時，其基地台為台北縣中和市○○路七一六號四樓，有上引
      通聯紀錄可按（見偵卷第五六二頁），戊○○所稱，其於十一時餘上車十幾分
      鐘後，在「台北市○○路與西藏路下車，十二時許，在台北市○○路住處再搭
      乘壬○○座車」各語，與上引通聯紀錄所顯示：壬○○其時係在台北縣中和市
      移動之客觀事實相悖，自不足採，應以其在偵查中之供述為詳實可信。又戊○○自九十一年八月八日上午十一時餘搭乘壬○○之座車後，既能明瞭壬○○一
      直在繞行，已如前述，足證戊○○在審判中所稱其上車即睡覺各語，與事實不
      符。
    3.自戊○○於九十一年八月八日上午十一時許坐上壬○○座車，至同日上午十二
      時五十八分出面提款為止，壬○○共與癸○○通話七次（不含戊○○出面提款
      後之當日下午一時零分十八秒當次），有通聯紀錄可按（見偵卷第五六二頁）
      ，其間壬○○之發話內容包含「我跟你講，你怎麼不趕快讓你媽媽回去」、「
      你馬上匯，我要關機」、「不要害你媽媽」、「你到底匯不匯」、「給你緩衝
      幹嗎，來抓我嗎」、「你奶奶還沒有，你媽媽先辦好」等語，有通話譯文可證
      （見偵卷第六十八頁至第七十一頁、本院卷(二)第四十七頁至第五十頁），上引
      壬○○之發話內容，在在顯示通話對方之母親，其安危與通話對方是否依限匯
      款關聯，一旦不匯款，將危及通話對方母親之生命，壬○○亦可能關閉電話，
      斷絕聯絡，乃係典型之勒贖語詞，此項電話監聽譯文，經警察機關依錄音內容
      繕打製作後，已經壬○○閱過後確認內容為真正（見本院(二)第一五七頁），其
      辯護人對錄音譯文內容之真正亦予肯認，並聲明不再聲請聽監聽錄音（見本院
      卷(二)第一五七頁），自足援為認定事實之基礎。按壬○○搭載戊○○期間係在
      路上繞行，其與癸○○對話時之發話內容，又含有上述典型之勒贖語詞，戊○○與壬○○同坐一車，且無所謂睡覺情事，依照常情，必能清楚聽到壬○○全
      部之發話內容。查戊○○係成年人，並無智能欠缺情事，曾為壬○○找尋人頭
      帳戶，已如前述，其於坐車時至出面提款前之間，對壬○○係擄人勒贖之犯行
      ，必已有所瞭解，所辯係於提款後方知係擄人勒贖各語，與上述明確之證據資
      料不符，其主觀上與壬○○有不法所有之意思聯絡，客觀上曾參與不法取財行
      為之事證明確。又戊○○於領款後返家時，曾向壬○○取得四千元，此經壬○○、戊○○一致供述明確，自足信實。惟此筆金錢究係借貸或報酬，對戊○○
      犯罪之成立與否並無影響，本院毋庸予以調查認定。
三、按刑法第三百四十八條第一項之罪為結合犯，以意圖勒贖而擄人為前提，而又故
    意將人殺害，罪即成立，至殺害被擄人後，本於原勒贖財物之犯意，仍繼續實施
    其勒贖行為，不論有無得贖，均與上開罪名之成立無影響，尤不宜將整個犯罪行
    為割裂，指其接續之勒贖行為，另行成立恐嚇取財罪或詐欺取財罪。被告壬○○
    以擄人勒贖而殺被害人之犯意，將鄭玉蘭誘出，而予擄取，旋載送到桃園縣大溪
    鎮仁和國中附近產業道路上殺害後，並接續進行勒贖行為，所為係犯刑法第三百
    四十八條第一項之擄人勒贖而故意殺人罪。查癸○○於九十一年八月八日係配合
    警方佈線，故意通知寅○○匯付十萬元，此據寅○○在偵查中證述明確（見他卷
    第一０八頁正面），事實上，警方亦於匯款後數小時內之同日下午三時二十分即
    拘獲壬○○，有桃園縣警察局平鎮分局解送人犯報告書可憑（見偵卷第四頁之「
    逮捕拘提時間」），依上揭說明，對其擄人勒贖而故意殺人罪之成立並無影響。
    壬○○殺害鄭玉蘭後，意圖為自己不法之所有，竊取其行動電話時，雖持有殺人
    用之水果刀，但持用水果刀不過係其擄人勒贖而殺被害人之手段，與殺人後之竊
    盜行為無關，此部分行為係犯刑法第三百二十條第一項之普通竊盜罪（最高法院
    二十年上字第一一八三號判例參照）。壬○○殺害鄭玉蘭後，將鄭玉蘭之屍體拖
    至路邊草叢內棄置，所為係犯刑法第二百四十七條第一項之遺棄屍體罪；壬○○
    意圖為自己之不法利益，以無線方式盜用所竊取之行動電話，所為係犯電信法第
    五十六條第一項之罪，先後多次盜用所竊取之行動電話，係反覆實施而犯同一罪
    名，顯係基於概括之犯意，應依連續犯之例，論以一罪。按擄人勒贖係妨害自由
    與恐嚇取財之結合犯（最高法院二十三年上字第七四一號判例參照），在擄人勒
    贖繼續進行中，參與該罪之目的行為者，應認為共同正犯（最高法院二十八年上
    字第二三九七號判例參照），惟此係指其他行為人參與時，被害人仍在犯罪者之
    實力支配下，未經回復自由或未遭殺害而言（例如被害人已乘犯罪者疏於注意之
    際，自行脫困逃出，為事後參與取財之行為人所不及知，猶共同向被害人家屬恐
    嚇財物，就該事後參與者而言，即無所謂於擄人行為繼續中而為勒贖之問題）。
    乙○○、戊○○雖認識壬○○係擄人勒贖，但參與時不知壬○○己將鄭玉蘭殺死
    ，自僅就恐嚇取財部分，與壬○○有共犯關係，在此範圍內壬○○分別與乙○○
    及戊○○有犯意之聯絡及行為之分擔為共同正犯，惟因恐嚇取財僅係壬○○犯罪
    之部分行為，就壬○○擄人勒贖而故意殺人之全部行為，當然不能以共同正犯論
    擬。壬○○擄人後予以殺害，並意圖滅跡而遺棄屍體，其意圖勒贖而擄人而故意
    殺人罪與遺棄屍體罪之間，有方法結果之關係（最高法院十八年上字第三五六號
    判例參照）；又壬○○竊取行動電話予以盜用，目的係用以勒贖，故壬○○所犯
    上開意圖勒贖而擄人而故意殺人、遺棄屍體、竊盜、違反電信法等各罪，為刑法
    第五十五條之牽連犯，應從一重之意圖勒贖而擄人而故意殺人罪處斷。上述遺棄
    屍體、竊盜及違反電信法部分，檢察官已在起訴書之犯罪事實欄敘及，用詞雖稍
    簡略，仍應認為已經起訴，僅屬漏引法條。
四、刑法第一百六十四條第一項之「藏匿」，指將犯人收容於行為人所得支配之場所
    ，使搜查者不能或難於發覺之謂。同條項之「隱避」則指藏匿以外妨害搜查或逮
    捕人犯之一切行為而言。被告庚○明知壬○○係犯人，因畏罪要暫行離境，竟駕
    車送其到中正機場，便利其搭乘飛機出國，再將國內有無報導該犯罪新聞之事實
    通報壬○○，自係使犯人隱避之行為；其於壬○○回國後又至中正機場接載，收
    容於自己家中，則係藏匿犯人之行為。查刑法第一百六十四條第一項之「使隱避
    」，係對於同條項之「藏匿」之補充規定，二者均係侵害國家之搜查權，先行藏
    匿繼而使之隱避，或先使隱避，繼而藏匿，法規上只構成一罪，基於主要規定優
    於補充規定之原則，自不宜宣告補充規定之罪名（最高法院三十年上字第一六九
    三號判例參照）。被告庚○雖先使犯人壬○○隱避，繼而予以藏匿，依上開說明
    ，所為係犯刑法第一百六十四條第一項之藏匿犯人罪。公訴意旨認應另論以同條
    項之使犯人隱避罪，尚有未合。
五、按「所犯輕於所知者，從所犯」，係刑法之基本原則。而擄人勒贖罪係妨害自由
    與恐嚇取財之結合犯，已如前述，被告乙○○、戊○○明知壬○○係擄人勒贖，
    猶分別受壬○○之託出面跟蹤、監看（乙○○部分）或設立人頭帳戶，以供取贖
    之用（戊○○部分），而與壬○○有犯意之聯絡及行為之分擔，惟其時鄭玉蘭已
    遭殺害，就乙○○、戊○○言，已無繼續參與該結合犯中之擄綁被害人，以妨害
    其自由行為之可能，其主觀上認識係擄人勒贖，惟實質上僅參與其中之恐嚇取財
    犯行，依「所犯輕於所知者，從所犯」之原則，尚難論以擄人勒贖罪，公設辯護
    意旨認為此部分不能論以擄人勒贖罪之共同正犯，自屬的論。核乙○○所為，係
    犯刑法第三百四十六條第三項、第一項之恐嚇取財未遂罪。檢察官認係犯刑法第
    三百四十七條第一項之擄人勒贖罪，依上開說明，尚有未洽，應予變更。乙○○
    之未能得財，係因癸○○未聽到鄭玉蘭之聲音，不願將現款投放入指定之垃圾筒
    內之障礙所致，此據癸○○在偵查中供述明白（見他卷第一０九頁正面），其於
    障礙未遂後，退出犯行，未再與壬○○共同犯罪，對其障礙未遂之結果無影響，
    尤不因之轉變原先之障礙未遂為中止未遂，辯護意旨認係中止未遂，並無可取。
    查癸○○於九十一年八月八日，係配合警方佈線，通知寅○○匯付十萬元，已如
    前述，則該項財物之交付顯係出於配合警察破案之便利，並非因受勒贖而產生之
    畏怖心所致，被告戊○○開立帳戶，而參與構成要件之取財行為，依上開「所犯
    輕於所知者，從所犯」之原則，及最高法院四十二年台上字第四四０號判例意旨
    ，係犯刑法第三百四十六條第三項、第一項之恐嚇取財未遂罪，檢察官認係犯刑
    法第三百四十七條第一項之擄人勒贖罪，依上開說明，尚屬未洽，起訴法條應予
    變更。乙○○、戊○○分別與壬○○有犯意之聯絡及行為之分擔，均應論為共同
    正犯，因其二人之行為未遂，各依未遂犯之例，減輕其刑。被告戊○○有事實欄
    所示受有期徒刑之宣告及執行完畢情形，有台灣高等法院被告全國前案紀錄表在
    卷可按，五年以內再犯本件有期徒以上之罪，為累犯，應加重其刑。其刑有加重
    及減輕，依法先加後減。
六、檢察官求處被告壬○○死刑，求處被告庚○有期徒刑一年六月，係以被告壬○○
    正值盛年，不思正當營生，而循合法途徑獲致財富，竟為謀取不義之財即奪人性
    命，所為不僅粗暴惡極，慘無人道，且嚴重違反人類生活律則，危害社會治安甚
    鉅，況其犯後毫無悔意，惹下彌天巨禍猶從容無凜，庭訊時為飾罪責，不惜歪曲
    情理，捏詞巧辯，甚屢與被害人家屬厲言相譏，全然無視被害人家屬面對家破人
    亡之淒狀，另於審理時所答仍避重就輕，可謂頑劣狡詰，罪無可赦，實有與世隔
    離之必要；另被告庚○雖因思慮未週，基於朋友立場方予助庇，惟其所為險讓壬○○順利脫逃，並屢使檢警於偵辦期間難加掌握壬○○行蹤而貽誤破案事功，可
    謂為禍猶烈為據。本院審酌被告壬○○與鄭玉蘭原為舊識，甚至曾到鄭玉蘭家中
    作客（理由如前所述），竟起歹念，對之犯罪，其於擄獲鄭玉蘭後，迅即殺害棄
    屍，於殺害後繼續勒贖，不僅主觀上之惡性重大，其行為在客觀上亦造成被害人
    家屬無可彌補之傷痛及損害，對社會治安之危害，亦至為重大，本院審慎斟酌再
    三，認被告壬○○罪愆深重，已無可逭，確有與世隔絕之必要，檢察官求處之刑
    ，洵屬適當；被告庚○明知壬○○係殺人案之犯人，亦知其借與壬○○之小客車
    ，已沾佈被害人血漬，竟載壬○○到機場，使之隱避在先，繼而於壬○○返國後
    ，又到中正機場接載，而提供住處藏匿於後，足證主觀上之惡性亦深，其藏匿重
    大刑事案件犯人，對國家搜查權及社會治安之影響甚鉅，檢察官求處之刑，亦屬
    適當，爰就壬○○部分，判處死刑並依法褫奪公權終身。就被告庚○部分判處有
    期徒刑一年六月。關於被告乙○○、戊○○部分，檢察官以其所犯係擄人勒贖罪
    為前提，分別求處有期徒刑七年六月及八年，惟查被告乙○○、戊○○部分均已
    變更起訴法條，本院審酌被告乙○○、戊○○明知壬○○擄人勒贖，係屬重大之
    犯罪，乙○○竟參與跟蹤、監視之犯行；戊○○竟設立帳戶供被害人家屬匯付贖
    款之用，並出面領款交與壬○○，不僅主觀上惡性甚深，其行為對社會治安危害
    亦甚重大，量刑不應從寬等一切情狀，爰判處乙○○有期徒刑四年；判處戊○○
    有期徒刑四年六月。水果刀一把係壬○○所購，已經壬○○供述明白（見偵卷第
    十一頁反面），而扣案之刀鞘與水果刀組合使用，經壬○○攜到命案現場，抽出
    水果刀行兇，該扣案之刀鞘性質上即屬供壬○○犯罪所用之物；又附表所示之物
    ，其中戊○○之印章一顆，係戊○○持以設立帳戶者，華南商業銀行雙園分行之
    存摺一本、金融卡一張，係華南商業銀行雙園分行發給被告戊○○者，自屬被告
    戊○○所有，且係供領取贖款之犯罪所用之物，上述各物（刀鞘、存摺、金融卡
    、印章），均經扣押在案，性質上亦不宜發還，本院認以沒收為適當，爰宣告沒
    收。扣案0000000000ＳＩＭ卡一張，與壬○○之擄人勒贖而故意殺人
    之行為，尚無直接關係；庚○所有0000000000號行動電話，雖係壬○○用以聯絡乙○○、戊○○所用之物，但非屬壬○○、乙○○、戊○○三人所有
    ，庚○又非擄人勒贖或恐嚇取財之共犯，檢察官聲請沒收，尚有未合。至壬○○
    殺害鄭玉蘭所用之水果刀一把，並非法定應沒收之物，既未扣案，為避免日後執
    行之困難，不予沒收。查本件尚扣有機票三張、壬○○之護照及大陸通行證各一
    本、壬○○記事簿一本、ＳＩＭ卡四張，經查均與犯罪無關；另外，扣押之ＡＬ
    ＣＡＴＥＬ牌行動電話一支，其序號為000000000000000，原屬
    被害人鄭玉蘭所有之物，有扣押物品目錄表及該行動電話之通聯紀錄可供比對（
    見偵卷第五十二頁、第五六一頁），與上述之機票等物均不在得予沒收之列。
七、檢察官聲請訊問證人丁○○，證明鄭玉蘭平日之作息及有無於九十一年七月十八
    日上午聽見屋外爭吵聲音之情（見本院卷(一)第一三四頁），查丁○○曾經本院傳
    喚未到庭，且查鄭玉蘭係於九十一年七月十七日即遭被告壬○○擄取殺害之事實
    己經明瞭，自無須再予傳喚。前揭援為裁判基礎之監聽錄音資料，均為被告及辯
    護人所不爭，其錄音帶自毋庸勘驗。又因本件事證已明，癸○○、寅○○請求對
    被告測謊，亦非必要。至壬○○於九十一年七月十九日之前是否曾經入出境多次
    ，庚○於九十一年七月十七日或七月十八日晚上有無到便利商店購物，庚○於九
    十一年七月十七日究在何處約會到何時等項，經核均於其等犯罪之成立無影響，
    故壬○○於九十一年七月十九日前之入出境資料及庚○在偵查中所提出之統一發
    票，即不須予以斟酌。又被告四人之其他陳述及檢察官、辯護人所提其他資料，
    經審酌後，認為對判決結果無任何影響，亦無逐一論述之必要，均附此敘明。
據上論斷，應依刑事訴訟法第二百九十九條第一項前段、第三百條，電信法第五十六
條第一項，刑法第十一條前段、二十八條、第三百四十八條第一項、第二百四十七條
第一項、第三百二十條第一項、第一百六十四條第一項、第三百四十六條第三項、第
一項、第五十五條、第二十六條前段、第四十七條、第三十七條第一項、第三十八第
一項第二款，罰金罰鍰提高標準條例第一條前段，判決如主文。
本案經檢察官王以文到庭執行職務。
中      華      民      國      九十二      年    五    月    二十九    日
                  臺灣桃園地方法院刑事第一庭
                                    審判長法  官  劉令祺
                                          法  官  林曉芳
                                          法  官  曾雨明
右正本證明與原本無異。
如不服本判決，應於判決送達後十日內向本院提出上訴狀( 應附繕本 )，上訴於
臺灣高等法院。
                                          書記官  廖宜政
中      華      民      國      九十二      年    五    月    二十九    日
附表：
一、戊○○華南商業銀行雙園分行存摺一本。
二、戊○○印章一顆。
三、戊○○華南商業銀行雙園分行金融卡一張。
附錄：
刑法第三百四十八條第一項
犯前條第一項之罪而故意殺人者，處死刑或無期徒刑。
刑法第一百六十四條第一項
藏匿犯人或依法逮捕拘禁之脫逃人或使之隱避者，處二年以下有期徒刑、
拘役或五百元以下罰金。
刑法第三百四十六條
意圖為自己或第三人不法之所有，以恐嚇使人將本人或第三人之物交付者
，處六月以上五年以下有期徒刑，得併科一千元以下罰金。
以前項方法得財產上不法之利益，或使第三人得之者，亦同。
前二項之未遂犯罰之。


司法院資訊處製作；財團法人民間司法改革基金會備份。
